臺灣新北地方法院三重簡易庭小額民事判決
111年度重小字第985號
原      告  巨拓科技有限公司

法定代理人  楊明昇  
訴訟代理人  楊莉娜  
被      告  何昆林  


            陳秀仁  
上列當事人間請求返還不當得利事件，本院於民國111年6月23日
言詞辯論終結，判決如下：
　　主　    文
一、被告何昆林應給付原告新臺幣（下同）51,300元，及自民國
    111年2月17日起至清償日止，按年息5％計算之利息。
二、原告其餘之訴駁回。
三、訴訟費用1,000元由被告何昆林負擔900元，餘由原告負擔。
四、本判決第1項得假執行。
    事實及理由
一、被告陳秀仁經合法通知，未於最後言詞辯論期日到場，核無
    民事訴訟法第386條各款所列情形，爰依原告之聲請，由其
    一造辯論而為判決。
二、原告主張：
　㈠自民國107年起，被告何昆林以現金交易的方式，向原告公司
    購買潤滑油後，再轉賣給汽車保養廠以賺取差價。待被告何
    昆林以這種交易方式取得原告之信任後，乃於109年6月與原
    告協議，從隔月（即7月）起，被告何昆林先與汽車保養廠
    成立買賣契約，再由原告將買賣標的物送達，等到隔月25日
    （即8月25日）原告請款完畢後，於下月5日（即9月25日）
    退還傭金即貨款的3％予被告何昆林。
　㈡原告依約於109年7月23日、24日、27日分別向信泰汽車維修
    、嘉實多汽車、鴻傑汽車等3家汽車保養廠出貨，合計新臺
    幣（下同）57,000元。孰料，被告何昆林與被告陳秀仁合謀
    ，由被告陳秀仁於8月初即向不知情的3家汽車保養廠收取貨
    款。原告於同年8月25日至上述3家汽車保養廠欲請領貨款始
    知該款項已被被告陳秀仁收取。原告曾多次向被告何昆林、
    陳秀仁要求返還貨款，但被告二人均以諸多理由拖延，至今
    仍未返還，致原告受有57,000元之損害。為此爰依不當得利
    、侵權行為、委任之法律關係提起本件訴訟。
　㈢聲明：被告何昆林、陳秀仁應連帶給付原告57,000元，及自1
    09年9月1日起至清償日止，按年息5％計算之利息等語。
三、被告則以：
　㈠被告何昆林辯稱：
　　我在原告公司服務，沒有底薪，沒有勞健保，靠著業績獎金
    抽成為主，我沒有收取到一毛錢。我也沒有收取該筆款項，
    本案為被告陳秀仁收走的錢，我錢都沒有拿到，跟我無關。
    我不認為我與原告之間存有代理協議。我只要收被告陳秀仁
    貨款成本價，只要他把成本價收回來就好，其他都給他賺，
    由被告陳秀仁負責代收貨款。我與被告陳秀仁原本講好收回
    來的貨款利潤，是我們二人要分，但沒想到被告陳秀仁收了
    三筆貨款就收走了，完全沒有分。原告對廠商報價與原告成
    本間的差價均為被告二人的利潤，並非原告所說的10％或3％
    。被告陳秀仁實際上向信泰、嘉實多、鴻傑車行收取系爭貨
    品之價格為57,000元。被倒帳的風險應該由雙方分攤等語。
　㈡被告陳秀仁則以：
　　當初被告何昆林請我幫他銷售，他說把銷售完的貨款差額留
    下來給公司就好了。我願意返還系爭貨款，我雖然收了五萬
    多元，但我只需返還三萬多元，因為其中有被告何昆林應退
    我的傭金，我是欠被告何昆林三萬多元。跟原告公司沒有任
    何代理或商業關係。被告何昆林請我幫忙賣，就說這些是特
    價品，成本就像被告何昆林說的32,000元等語。
　㈢並俱聲明：請求駁回原告之訴。
四、本院之判斷：
　　本件原告主張被告二人共謀侵占原告貨款57,000元，應連帶
    返還等語，業據提出通訊軟體LINE（下稱LINE）對話紀錄截
    圖、銷貨單等件為憑（本院卷第13-21、83-87頁），而被告
    則以前揭情詞置辯，茲就原告主張有無理由，分述如下：
　㈠原告主張與被告何昆林間之法律關係，係其委託被告何昆林
    為其銷售貨品，如若買賣成交，就其銷售產品，則由原告提
    供銷售獎金（佣金）予被告，作為報酬。被告何昆林固不否
    認以銷售產品及賺取佣金報酬為兩造約定之契約內容，惟辯
    稱其與原告間係僱傭關係。然查：
　1.兩造前於臺灣士林地方法院110年度勞小字第18號案件中，
    被告自承就其所述每月薪資三萬元（內含基本工資、勞健保
    費用補助、交通工具油費補助、伙食費補助）等僱傭契約內
    容並未達成合意（士院卷第202頁）。
　2.且依原告於該案件提出之LINE對話紀錄截圖中，被告亦陳稱
    ：「我是批發商」、「我又不是你們公司的人」、「你請不
    起我」、「我不是你公司業務」等語（士院卷第228、230頁
    ），堪認原告與被告何昆林間並非僱傭關係，而應為委託銷
    售關係，則原告自得請求被告何昆林交付銷貨之貨款。
　㈡原告與被告何昆林間銷貨協議之佣金報酬如何計算？
　1.原告於本件審理中雖主張為貨款之3％（本院卷第58頁），然
    原告前於本院110年度重小字第3807號案件（下稱前案）審
    理中曾當庭自認兩造約定報酬為銷售總金額的10％（本院110
    年度重小字第3807號卷第71-72頁），且前案之事實背景亦
    係因被告何昆林銷售原告貨品，嗣未將貨款交回原告公司，
    與本件原告請求被告返還不當得利事件中就原告與被告何昆
    林間佣金報酬計算之爭點應為共通，則原告既於前案中自認
    以銷售總金額的10％為報酬，即應受此拘束。
　2.而被告何昆林雖另辯稱銷售金額與成本之差額即為其應得之
    報酬，然並未提出任何證據以實其說，其所提出之LINE對話
    紀錄中，原告公司人員僅表示需被告何昆林繳回全部貨款才
    會退佣金，惟並未提及佣金以銷售金額扣除成本價計算，是
    被告此部分所辯尚非可採，依前所述，原告與被告何昆林間
    約定之銷售報酬即應以銷售總金額之10％計算。
　㈢至被告雖辯稱本件貨款係由被告陳秀仁收取，與伊無關等云
    云。惟查：
　1.依被告陳秀仁自承是被告何昆林請伊幫忙銷售，伊是對被告
    何昆林負責，與原告沒有任何代理或商業關係等語可知，被
    告何昆林與被告陳秀仁間另有銷售合作關係，即被告陳秀仁
    協助被告何昆林銷售原告公司貨品，拓展銷路。而依照前述
    原告與被告何昆林間之委託銷售關係，被告何昆林為原告銷
    售貨物，應將貨款交付原告，而被告得以獲得銷售總金額的
    10％作為報酬。因此為提高銷售量，被告何昆林遂與被告陳
    秀仁合作，讓陳秀仁也協助銷售，而陳秀仁所銷售的訂單，
    則由被告何昆林向原告訂貨，如此即可增加被告何昆林的銷
    售金額以期能獲得更多佣金報酬。惟就被告二人間就銷售後
    之利潤如何分配，則與原告與被告何昆林間之委託銷售關係
    無關。
　2.而依原告提出之銷貨單（本院卷第14、16、19頁），該銷貨
    單所載之貨品既記載係由何昆林作為「負責業務」，則被告
    何昆林即有交付該批貨品之貨款予原告之義務，至就被告陳
    秀仁未依其與何昆林間之合作關係將收取之貨款交予被告何
    昆林致其未能將系爭貨款交予原告，則屬被告二人間之爭執
    ，尚無礙於被告何昆林依與原告間之委託銷售協議，應將系
    爭貨款交付原告之認定，又被告何昆林得獲取銷售金額之10
    ％作為佣金報酬已如前述，則原告所得請求被告何昆林給付
    之金額為51,300元（計算式：57,000元×(1-10％)＝51,300元
    ）。
　㈣再查原告雖主張被告二人係共謀詐欺貨款，應連帶賠償等云
    云。惟因原告與被告何昆林之間係委託銷售關係、被告陳秀
    仁則與被告何昆林間另有合作關係，則被告陳秀仁據此向汽
    車保養廠收取貨款，即難認有何不法，被告陳秀仁雖未將收
    取之貨款交予被告何昆林或原告，惟原告既得依與被告何昆
    林間之銷售協議請求被告何昆林返還系爭貨款，被告何昆林
    亦得依其與被告陳秀仁間之合作約定，請求被告陳秀仁交付
    系爭貨款，故尚難謂被告陳秀仁有何不當得利，亦無從遽認
    被告二人未交付已收取的貨款有何共同故意侵害原告權利之
    意思，是原告請求被告二人連帶賠償，為無理由。
　㈤末按遲延之債務，以支付金錢為標的者，債權人得請求依法
    定利率計算之遲延利息；應付利息之債務，其利率未經約定
    ，亦無法律可據者，週年利率5％；給付無確定期限者，債務
    人於債權人得請求給付時，經其催告而未為給付，自受催告
    時起，負遲延責任。其經債權人起訴而送達訴狀，與催告有
    同一之效力，民法第203條、第233條第1項前段、第229條第
    2項亦分別定有明文。查原告固主張被告應自109年9月1日起
    負遲延利息之清償責任，然原告並未提出有何於109年9月1
    日前催告被告何昆林給付之事證，揆諸前開規定，即應以起
    訴狀繕本送達被告時起負遲延責任，即應自111年2月17日起
    算延遲利息，方屬適法。
五、從而原告主張被告應給付原告51,300元及自111年2月17日起
    至清償日止，按年息5％計算之利息，為有理由，應予准許；
    逾此範圍之請求，為無理由，應予駁回。
六、本件係法院依小額程序為被告敗訴之判決，爰依民事訴訟法
    第436條之20之規定，依職權宣告假執行。
七、訴訟費用負擔之依據：依民事訴訟法第436條之19、第78條
    規定，確定訴訟費用額為900元，由被告負擔。
中　　華　　民　　國　　111 　年　　7 　　月　　21　　日
　　　　　　　　　三重簡易庭  法  官  王凱俐
以上為正本係照原本作成。
對於本件判決如有不服，應於收受送達後20日內向本院提出上訴
書狀，上訴於本院合議庭，並按他造當事人之人數附具繕本。當
事人之上訴，非以判決違背法令為理由不得為之，上訴狀應記載
上訴理由，表明下列各款事項：
（一）原判決所違背之法令及其具體內容。
（二）依訴訟資料可認為原判決有違背法令之具體事實。
如未於上訴後20日內補提合法上訴理由書，法院得逕以裁定駁回
上訴。
中　　華　　民　　國　　111 　年　　7 　　月　　21　　日
                          　　書記官　李采錡